臺灣彰化地方法院刑事判決
111年度交易字第33號
公  訴  人  臺灣彰化地方檢察署檢察官
被      告  郭至原


選任辯護人  盧志科律師
上列被告因公共危險案件，經檢察官提起公訴（110年度偵字第1
5655號），因被告於準備程序中就被訴事實為有罪之陳述，本院
改依簡式審判程序審理，茲判決如下：
    主      文
郭至原駕駛動力交通工具而吐氣所含酒精濃度達每公升零點二五
毫克以上，累犯，處有期徒刑陸月，併科罰金新臺幣拾萬元，有
期徒刑如易科罰金，罰金如易服勞役，均以新臺幣壹仟元折算壹
日。
    事實及理由
一、犯罪事實
  ㈠郭至原於民國110年12月8日下午7時許起，在彰化縣員林市之
    雅帆餐廳飲用威士忌酒後，仍於酒精未退之翌日（9日）下
    午2時許，自其位於彰化縣○○鎮○○街00號住處，駕駛車牌號
    碼000-0000號自用小客車上路。嗣於當日下午2時18分許，
    其行經彰化縣社頭鄉中山路三段與員集路二段口時，因變換
    車道未打方向燈而為警當場攔查後，發現其酒氣甚濃，乃於
    下午2時21分許對其施以吐氣所含酒精濃度測試，結果為每
    公升0.26毫克，因而獲悉上情。
  ㈡案經彰化縣警察局田中分局報告臺灣彰化地方檢察署檢察官
    偵查起訴。 
二、證據
  ㈠被告郭至原於警詢、偵查及本院準備程序與審理中之自白。
  ㈡彰化縣警察局道路交通事故當事人酒精測定紀錄表、彰化縣
    警察局舉發違反道路交通管理事件通知單、財團法人工業技
    術研究院呼氣酒精測試器檢定合格證書、證號查詢汽車駕駛
    人資料、車輛詳細資料報表（見偵卷第25頁、第27頁至第29
    頁、第31頁、第41頁、第43頁）。
  ㈢被告之辯護人固為被告辯護稱：被告係於110年12月8日晚間
    因朋友邀約用餐而飲用威士忌加水，於隔（9）日下午2時許
    自認已休息超過12小時，酒精成分已代謝完畢無殘留才開車
    出門，其所犯與喝完酒馬上開車情形不同，被告所測得之酒
    精濃度僅高出法定標準值0.01毫克，而酒精測定器有公差值
    0.03毫克，被告有構成無罪之可能，然而被告仍願認罪，請
    本院審酌等語。惟被告雖自認已於飲酒後休息超過12小時，
    體內酒精成分已代謝完畢才開車，然人體內所留存之酒精濃
    度，需經儀器檢測方能得知，尚難僅憑被告個人主觀臆測即
    認其體內酒精成分已代謝完畢，而以此消解被告於酒後駕車
    過程中，已透過立法者擬制所具備之潛在危險性；又呼氣酒
    精測試器及分析儀公差值之容許值，係在說明該儀器須經測
    定符合該公差值，使合乎標準，方得用以進行檢測，尚不得
    認檢驗合格之儀器設備，必存有必然之誤差值；亦非該儀器
    檢測之結果，須考量公差值，故自不允許執行酒測之公務員
    ，自行加上公差之可能最大值，以作為呼氣酒精濃度之最大
    值而為不利行為人之認定，同理，亦不容許行為人以實際測
    得數值減去公差之可能最大值，作為其酒測值，否則，顯違
    背以「合格」科學儀器取得證據資料之立法本旨。況就本條
    文於102年6月11日修法過程觀之，立法委員於本條文修正時
    即已預先考量過誤差值，並將之列為構成要件要素（修正討
    論過程參見立法院公報第102卷第17期），是被告辯護人仍
    以此為被告辯護，尚有誤會，附此說明。
三、論罪科刑
  ㈠新舊法比較
　　按行為後法律有變更者，適用行為時之法律，但行為後之法
    律有利於行為人者，適用最有利於行為人之法律，刑法第2
    條第1項定有明文。查被告行為後，刑法第185條之3已於111
    年1月28日經總統以華總一義字第11100012101號令修正施行
    。修正前刑法第185條之3第1項規定「駕駛動力交通工具而
    有下列情形之一者，處2年以下有期徒刑，得併科20萬元以
    下罰金：一、吐氣所含酒精濃度達每公升0.25毫克或血液中
    酒精濃度達百分之0.05以上。二、有前款以外之其他情事足
    認服用酒類或其他相類之物，致不能安全駕駛。三、服用毒
    品、麻醉藥品或其他相類之物，致不能安全駕駛」；修正後
    則規定「駕駛動力交通工具而有下列情形之一者，處3年以
    下有期徒刑，得併科30萬元以下罰金：一、吐氣所含酒精濃
    度達每公升0.25毫克或血液中酒精濃度達百分之0.05以上。
    二、有前款以外之其他情事足認服用酒類或其他相類之物，
    致不能安全駕駛。三、服用毒品、麻醉藥品或其他相類之物
    ，致不能安全駕駛」。經比較新舊法後，修正前之刑法第18
    5條之3第1項較有利於被告，依刑法第2條第1項前段之規定
    ，自應適用修正前即被告行為時之規定。
　㈡核被告所為，係犯修正前刑法第185條之3第1項第1款之吐氣
    所含酒精濃度達每公升0.25毫克以上而駕駛動力交通工具罪
    。
  ㈢累犯部分
　　被告前於109年間，即曾因不能安全駕駛致交通危險案件，
    經本院以109年度交簡字第2193號判決，判處有期徒刑2月確
    定，於110年5月20日易科罰金執行完畢等情，有臺灣高等法
    院被告前案紀錄表在卷可按。其於上開有期徒刑執行完畢後
    ，5年以內故意再犯本案有期徒刑以上之罪，符合刑法第47
    條第1項累犯規定，審酌被告本案所涉犯罪類型與前案相同
    ，並非一時失慮、偶然發生，顯見前罪之徒刑執行並無顯著
    成效，足認其對刑罰之反應能力薄弱，而認本案不因累犯之
    加重致被告所受刑罰有超過其所應負擔罪責，及使其人身自
    由受過苛侵害之情形，適用累犯加重之規定，核無司法院大
    法官釋字第775號解釋意旨所稱不符合罪刑相當原則之情形
    ，是應依刑法第47條第1項之規定，加重其刑。　　
  ㈣量刑審酌
　　爰以被告之行為責任為基礎，審酌被告除有上開累犯案件外
    ，於110年間又因酒後駕車之公共危險案件，經本院於110年
    12月13日以110年度交簡字第1878號判決，判處有期徒刑5月
    ，有其臺灣高等法院被告前案紀錄表及該案判決在卷可稽，
    其對酒後駕車之危害與所涉刑責定知之甚詳，況其犯本案之
    時間為110年12月9日，距前揭案件宣判日僅不到一周，被告
    應知曉其尚有酒後駕車之公共危險案件在法院審理中，竟仍
    於飲酒後，吐氣所含酒精濃度達每公升0.26毫克，已處於不
    能安全駕駛動力交通工具之狀態下，貿然駕車上路，可見其
    未記取教訓，法治觀念薄弱，所為實應於嚴懲；惟考量其犯
    後坦承犯行，態度尚可，兼衡其於本院審理中自陳：大學畢
    業之教育程度，現為通訊行負責人，月入約新臺幣7萬元左
    右，家裡尚有妻子及小孩之家庭經濟狀況（見本院卷第42頁
    ）等一切情狀，量處如主文所示之刑，並諭知易科罰金及易
    服勞役之折算標準。
四、依刑事訴訟法第273條之1第1項、第299條第1項前段、第310
    條之2、第454條第1項，刑法第2條第1項前段、（修正前）
    第185條之3第1項第1款、第47條第1項、第41條第1項前段、
    第42條第3項，刑法施行法第1條之1第1項，判決如主文。
五、如不服本判決應於收受判決後20日內向本院提出上訴書狀，
    並應敘述具體理由。其未敘述上訴理由者，應於上訴期間屆
    滿後20日內向本院補提理由書（均須按他造當事人之人數附
    繕本）「切勿逕送上級法院」。
本案經檢察官王銘仁提起公訴，檢察官鄭安宇到庭執行職務。

中　　華　　民　　國　　111 　年　　2 　　月　　17　　日
                  刑事第三庭  法  官  廖健男
以上正本證明與原本無異。
如不服本判決應於收受判決後20日內向本院提出上訴書狀，並應
敘述具體理由；其未敘述上訴理由者，應於上訴期間屆滿後20日
內向本院補提理由書（均須按他造當事人之人數附繕本）「切勿
逕送上級法院」。
中　　華　　民　　國　　111 　年　　2 　　月　　17　　日
                             書記官  謝儀潔
【附錄論罪科刑法條】
（修正前）中華民國刑法第185條之3
駕駛動力交通工具而有下列情形之一者，處2年以下有期徒刑，
得併科20萬元以下罰金：
一、吐氣所含酒精濃度達每公升零點二五毫克或血液中酒精濃度
    達百分之零點零五以上。
二、有前款以外之其他情事足認服用酒類或其他相類之物，致不
    能安全駕駛。
三、服用毒品、麻醉藥品或其他相類之物，致不能安全駕駛。
因而致人於死者，處3年以上10年以下有期徒刑；致重傷者，處1
年以上7年以下有期徒刑。
曾犯本條或陸海空軍刑法第54條之罪，經有罪判決確定或經緩起
訴處分確定，於五年內再犯第1項之罪因而致人於死者，處無期
徒刑或5年以上有期徒刑；致重傷者，處3年以上10年以下有期徒
刑。